【裁判字號】    89,重訴,13
【裁判日期】    900411
【裁判案由】    殺人等
【裁判全文】
臺灣彰化地方法院刑事判決                          八十九年度重訴字第一三號
    公  訴  人  臺灣彰化地方法院檢察署檢察官
    被      告  乙○○
    選任辯護人  陳忠儀律師
    被      告  戊○○
右列被告因殺人等案件，經檢察官提起公訴（八十九年度偵字第一九七八、二三三九
、二四五九號），本院判決如左：
        主  文
乙○○傷害人之身體因而致人於死，處有期徒刑貳年，緩刑伍年。
戊○○共同傷害人之身體，處有期徒刑月，如易科罰金，以佰元折算壹日，緩刑
貳年。
        事  實
一、乙○○以駕駛大貨車載貨為業，前因長期將所駕駛的車牌號碼ＳＸ─二四０號自
    用大貨車逆向停放鄰近其彰化縣和美鎮○○里○○路二十一巷一號之二租住處旁
    之彰化縣和美鎮○○路十六號對面鐵皮屋工廠外道路旁影響當地交通，曾經當地
    民眾反應勸阻有所糾紛不快。於民國（下同）八十九年三月五日晚上八時四十分
    許，駕駛前開車輛，逆向停放前開同處所後，返家途經還社里活動中心廣場，為
    在廣場與朋友戊○○、甲○○、己○○及綽號小黑，不詳姓名、年籍男子聊天，
    已酒醉之葉家宏發覺喝阻並命立時開走，即將手上物品置放回前址租住處門前，
    回返開車途中，詎因葉家宏不滿其神態語氣，竟基於傷害人身體之犯意，出拳毆
    擊其頭部，而酒後之戊○○見狀，亦基於共同傷害人身體之犯意，近身與葉家宏
    共同毆擊，致乙○○受有額頭裂傷二．五公分，縫合二針、左肩背處大片皮下血
    膿等傷害。乙○○負傷脫困上車，見葉家宏、戊○○罷手返轉在前行走，不甘受
    毆，心生報復，基於傷害人身體之犯意，駕車自後撞倒二人，即思脫離現場，朝
    前行駛，此際，己○○為阻停該車，自後擲丟鵝卵石一顆中車後，但不得其效，
    即啟動機車後載甲○○尾追，不料乙○○駕車繼續前行至約一百公尺處慣常迴車
    之太子宮廣場迴車朝來路返駛。因當地路狹，己○○、甲○○即下機車避路旁，
    且為免仍身處道路，因酒醉及遭撞未能自行起身行走之葉家宏，與在旁幫扶之前
    開綽號小黑之男子與已起身之戊○○有不測之危，二人撿拾路旁石塊多次擲丟乙○○駕駛中大貨車之前擋風玻璃及車窗，致擋風玻璃及車窗破裂多處，足以影響
    乙○○行車之視線及操控，惟乙○○雖有預見傷人之可能，猶不改脫離現場之意
    ，繼續前駛，終致在彰化縣和美鎮○○路十六號彎道處輾過葉家宏，並將走避不
    及之戊○○與小黑（未受傷）夾壓於自用大貨車左側車身與路旁北美路十六號之
    水泥圍牆間，雖乙○○仍無意停車，惟大貨車因車下壓卡葉家宏、左後輪亦受阻
    於北美路十六號門牆基等因素，難以動彈。己○○即趁機打開車門，將乙○○拉
    下車並拔下車鑰，乙○○趁亂避逃回前開租住處，並對於前開未發覺之罪，囑其
    妻報警車禍，值警趕到時自首而受裁判。惟葉家宏經由家人現場救出送醫，延至
    八十九年三月十七日上午九時四十分許死亡。另戊○○經現場救出，亦共受有左
    肩挫傷、兩側臀部挫傷、四肢部多處挫傷等傷害。
二、案經死者葉家宏之父葉萬義、兄丁○○與被害人戊○○訴由彰化縣警察局和美分
    局報請暨乙○○訴請台灣彰化地方法院檢察署檢察官偵查起訴。
        理  由
一、訊據被告乙○○與戊○○，對於前開時、地因乙○○停車引發糾紛，致葉家宏死
    亡，並被告二人均受有傷害之情均坦承為實。惟均否認有何犯行，被告乙○○辯
    稱，伊不知開車有撞到人，伊並無意撞人云云。被告戊○○辯稱，伊沒有動手打
    乙○○，伊只是把打乙○○的葉家宏拉開云云。辯護人亦以，被告乙○○係受石
    頭攻擊，車輛失控左偏，且輾壓葉家宏處係轉彎處，非被告視線所及，被告迴車
    是因行車慣習，非有意再撞人，被告行為有刑法緊急避難之適用，被告委無殺人
    犯意，應諭知被告無罪等語為被告乙○○辯護。經查：
    （一）被告戊○○與葉家宏共同打傷被告乙○○之情，迭據被告乙○○自警訊、
          偵查以及審理中指訴不移，衡諸葉家宏當時已酒醉，此經被告戊○○是認
          ，若乙○○有意閃躲葉家宏之攻擊，應非至難，乃竟受有額頭裂傷二．五
          公分，縫合二針、左肩背處大片皮下血膿等傷害，足見所言，係遭共同毆
          擊，由葉家宏抱住，由戊○○毆擊等語並非無稽。復有驗傷診斷書在卷供
          證，被告戊○○之犯行可加認定。
    （二）依被告乙○○自陳遭被告戊○○與葉家宏打傷後，啟動車輛行駛之際，有
          開車燈，路況清楚，無續受攻擊等情，則其自後撞及在前行走之戊○○與
    葉家宏，自屬不甘受毆之報復舉動，且因當時戊○○與葉家宏係背對該車
          ，若被告乙○○有意殺人，擇一正撞，容非難事，乃只將二人撞倒續前行
          ，足徵只係基於傷害犯意所為，應無殺人犯意。亦無辯護人所指之緊急避
          難情事至明。
    （三）被告乙○○撞倒葉家宏與戊○○後，駕車前行固仍有路可離去現場，但前
          行之路均甚狹窄，彎曲，會車甚難，且距當地主幹線彰新路較遠，已經檢
          察官及本院履勘現場，各製有勘驗筆錄，並攝有相片附卷可稽，依被告
          乙○○自陳平日均習慣於太子宮迴車循原路出彰新路等語，可信為事理之
          常。至被告撞人後迴車前車後受石擊以迄迴車後循來路回駛途中續受石擊
          ，致車輛前擋風玻璃及車窗破裂，有相片在卷可據，影響其行車視線及操
          控，當非意料所及，惟對此情狀，續行駕車前行，有傷人之可能自有認識
          知覺，乃有認識知覺而猶執意為之，以遂其離去現場之目的，終輾過路上
          躲避不能之葉家宏致死，並續夾壓傷閃躲不及之戊○○，其間自有相當因
          果關係。但以此推論被告乙○○惡性至大，有殺人犯意，尚值商討，因依
          當地巷弄狹窄，閃躲功效不大之情狀，乙○○果有殺人惡性與意圖，當可
          駕車正中直行，擇其目標撞擊，或先右偏嚇退或撞擊擲石之人，再擇其目
          標撞擊，委無為避擲石者往左靠，自陷駕車不順之境，益徵被告乙○○實
          無殺人之犯意。
    （四）葉家宏係因本件事故受有頭部挫傷、顱內出血等傷害致死，已經台灣彰化
          地方法院檢察署檢察官督同檢驗員相驗屬實，有勘驗筆錄、相驗屍體證明
          書、驗斷書及相片在卷可憑，被告乙○○雖係基於傷害犯意駕車撞人成傷
          ，但其行為卻導致葉家宏死亡之結果，其間具相當因果關係至為明確。
    綜上，復有證人甲○○、己○○、被告乙○○之妻丙○○、案發到場處理之警員
    廖俊生、劉志雄證述之詞供，與道路交通事故調查報告表及現場相片多幀附卷
    可稽，被告二人否認與辯護人辯護之詞均未足採取，而本案事證明確，被告二人
    犯行均堪認定。
二、核被告乙○○所為，係犯刑法第二百七十七條第二項前段之傷害致死罪與同法第
    二百七十七條第一項之傷害罪；被告戊○○所為，係犯刑法第二百七十七條第一
    項傷害罪。被告乙○○一行為違犯前開二罪，應依想像競合犯之例，從一重論以
    傷害致死罪。被告戊○○與葉家宏，對所犯傷害罪，有犯意之聯絡、行為之分擔
    ，應論以共同正犯。公訴人即檢察官認被告乙○○所為係犯刑法第二百七十一條
    第一項殺人、同條第二項、第一項殺人未遂罪嫌，容有誤會，已論述於理由欄，
    惟因無損起訴事實之同一性，爰變更檢察官所引應適用之法條。被告乙○○對於
    未發覺之罪，叫其妻報警處理，已據被告乙○○於警訊陳明，並經其妻丙○○證
    述相符，復有彰化縣警察局和美分局受理各類案件記錄表影本在卷供佐，而受裁
    判，應依自首之例減輕其刑。且依被告乙○○初以不甘受毆，只謀報復傷害，手
    段雖係不法，惟嗣則思脫身現場詎因避石擊及受行車視線、操控等意外之影響致
    釀前開傷、亡惡果，情狀可加憫恕，爰依刑法第五十九條再減其刑。爰審酌被告
    二人犯罪之動機、目的、手段及被告乙○○已賠償死者家屬新台幣三百五十萬元
    ，有彰化縣和美鎮調解委員會調解書一份在卷供證，及被告二人犯後態度等一切
    情狀，各量處如主文所示之刑，並諭知被告戊○○部分易科罰金之折算標準，以
    示懲儆。末查，被告二人前均未曾受有期徒刑以上刑之宣告，有台灣彰化地方法
    院檢察署刑案資料查註紀錄表與台灣高等法院被告全國前案紀錄表在卷可稽，經
    此偵、審教訓，當知惕勵後往，本院因認被告二人宣告之刑，均以暫不執行為適
    當，各宣告如主文所示之緩刑，以啟自新。
據上論斷，應依刑事訴訟法第二百九十九條第一項前段、第三百條，刑法第二十八條
、第二百七十七條第一項、第二項前段、第五十五條、第五十九條、第六十二條、第
四十一條第一項、第七十四條第一款，罰金罰鍰提高標準條例第一條前段、第二條，
判決如主文。
本案經檢察官陳德芳到庭執行職務。
中      華      民      國      九十      年      四      月    十一    日
                                臺灣彰化地方法院刑事第三庭
                                    法      官  洪  榮  謙
右正本證明與原本無異。
如不服本判決，應於判決送達後十日內向本院提出上訴狀（須附繕本）。
告訴人或被害人對於判決如有不服具備理由請求檢察官上訴者，其上訴期間之計算係
以檢察官收受判決正本之日期為準。
                                    法院書記官  張  木  松
中      華      民      國      九十      年      四      月    十三    日
刑法第二百七十七條
傷害人之身體或健康者，處三年以下有期徒刑，拘役或一千元以下罰金。
犯前項之罪，因而致人於死者，處無期徒刑或七年以上有期徒刑，致重傷者，處三年
以上，十年以下有期徒刑。


司法院資訊處製作；財團法人民間司法改革基金會備份。
